臺灣彰化地方法院刑事判決　　　　　　　 94年度訴字第767號
公　訴　人　臺灣彰化地方法院檢察署檢察官
被　　　告　乙○○
指定辯護人　朱坤棋律師
上列被告因強盜等案件，經檢察官提起公訴 (94年度偵字第3019
號)，本院判決如下：
    主      文
乙○○意圖為自己不法之所有，攜帶兇器，以脅迫至使不能抗拒
，而使他人交付財物，累犯，處有期徒刑柒年陸月。扣案之西瓜
刀壹把，沒收之；又意圖為自己不法之所有，以恐嚇使人將第三
人之物交付，累犯，處有期徒刑捌月；又服用酒類，不能安全駕
駛動力交通工具而駕駛，累犯，處有期徒刑月。應執行有期徒
刑捌年肆月，扣案之西瓜刀壹把，沒收之。
    事      實
一、乙○○前於民國九十二年間因公共危險等案件，經本院判處
    有期徒刑二月確定，經送監執行，於九十三年三月十二日執
    行完畢。竟仍不知悔改，自九十四年四月十八日下午五時許
    起，在彰化縣北斗鎮某小吃店內飲用高梁酒及啤酒數瓶後，
    明知其因服用酒類，已不能安全駕駛動力交通工具，卻仍於
    同年四月十九日凌晨四時許騎車牌號碼：ＶＮＸ－八三七號
    輕型機車，欲返回其位於彰化縣北斗鎮○○里○○路三十四
    之七號之住處。其間，乙○○更另行起意，意圖為自己不法
    所有，於同年四月十八日晚上十一時十七分許，騎上開機車
    至位於彰化縣北斗鎮○○路○段一六四號之寶貝熊超商，持
    其所有，刀刃鋒利、足供兇器使用之西瓜刀一把，以此方式
    脅迫甲○○，至使甲○○不能抗拒，而自櫃檯抽屜內取出該
    商店所有之新臺幣（下同）五千元交付予乙○○。乙○○後
    又於同年四月十九日凌晨二時五十五分許，另行起意，意圖
    為自己不法之所有，騎上開機車前往上開商店，徒手向甲○
    ○恫嚇稱：還要一千元，且要求甲○○拿櫃檯內裝錢的鐵盒
    子給他看，要店內全部的錢，還要五百元等語，而使甲○○
    心生唯恐不從，乙○○將再持刀行搶之恐懼，而從櫃檯抽屜
    內取出該商店所有之五百元而交付予乙○○，於乙○○得手
    離去後，甲○○旋即報警處理。嗣於當日凌晨四時許，為警
    在乙○○之上開住處前當場查獲，並扣得上開西瓜刀一把，
    並測得乙○○呼氣中酒精濃度為每公升一點一五毫克，始查
    悉上情。
二、案經被害人甲○○訴由彰化縣警察局北斗分局報告臺灣彰化
    地方法院檢察署檢察官偵查起訴。
    理      由
一、訊據被告乙○○對於其服用酒類，不能安全駕駛動力交通工
    具而駕駛之犯行，及於九十四年四月十九日凌晨二時五十五
    分許實施恐嚇取財之犯行均坦承不諱，惟矢口否認有何加重
    強盜犯行，並辯稱：其只是恐嚇取財，不是加重強盜，其在
    寶貝熊超商裡輸了很多錢，所以才一直恐嚇證人甲○○，拿
    到五千元那次，伊拿的是紙板，不是扣案的西瓜刀等語。被
    告指定辯護人並為其辯護稱：被告固警詢中坦承有向證人甲
    ○○借款不成，始持西瓜刀進入該商店索款，然因被告於警
    詢開始時，業經測得呼氣中酒精濃度高達每公升一點一五毫
    克，是被告當時已呈酒醉狀態，其警詢所述是否與事實相符
    ，顯有疑問；又被告固然有向證人甲○○取得五千元、五百
    元，但均未至證人甲○○無法抗拒的程度等語。
二、經查：
（一）被告對於其服用酒類，不能安全駕駛動力交通工具而駕駛
      之犯行，及於九十四年四月十九日凌晨二時五十五分許實
      恐嚇取財之犯行均坦承不諱。被告所涉公共危險部分犯行
      並有酒精測定紀錄表、測試觀察紀錄表附卷可稽；被告所
      涉恐嚇取財部分犯行，除據證人甲○○於警詢、及本院審
      理中證述明確外，並有贓物認領保管單一紙附卷可稽，此
      部分犯罪事實，事證已明。
（二）被告於九十四年四月十八日晚上十一時十七分許實施加重
      強盜犯行部分，被告固以上詞置辯。然此部分犯行，業據
      證人甲○○於警詢時證稱：「九十四年四月十八日二十三
　　　時十七分左右，乙○○進入超商便開口問老闆在不在？我
  　　回說不在。又問櫃檯有無二萬元。我說沒有。蕭嫌即說我
    　要搶五千元。我起先不相信，以為他在開玩笑，所以不太
      理會他。蕭嫌立即走出店外至機車停放處拿一支西瓜刀進
      入超商，刀刃部分以報紙包者。我見狀心生畏懼知道蕭嫌
      是真的要硬來，會用刀子砍我，所以才將錢五千元由櫃檯
      抽屜取出交給他」、「我未發現他有異常行為，當時我未
      聞到酒味，當時他很兇。要我拿錢給他」、「我因他拿刀
      緊靠櫃檯與我相距約五十公分，我會怕，因懼怕至身體、
      心理都在發抖，所以不敢反抗；也無法反抗。他的行為給
      人很兇殘的感覺。說是我逼他的。刀置於犯嫌右腳前，刀
      刃雖用報紙包者，但刀柄及整體觀看來，一眼即看出是西
      瓜刀」等語（分別見臺灣彰化地方法院檢察署九十四年偵
    　字第三０一九號偵查卷宗第十三頁、第十七頁）；於本院
      證稱：「被告進來超商就叫我把錢拿出來，說他要搶劫，
    　他很兇叫我不要逼他，我跟他說不要搶，我跟我老闆講叫
      他借你，他說他要搶，他又說這是你逼我的，他就走出去
      ，進來時就拿著刀刃用報紙包住的西瓜刀進來，我一看就
      知道那是刀。他拿進來就表明要用搶，如果我不拿錢給他
      ，他就會用刀砍我，我就拿五千元給他，我很怕。」、「
      他態度表明如果我不拿錢給他，他就拿西瓜刀砍我」、（
    　問：被告當時有無跟你講不給錢會用刀砍你？）「被告說
      叫我不要逼他。」、「被告一進來就問我櫃台有多少錢，
      他說他要搶劫。」、（提示扣案西瓜刀，問：你看到的是
      這支？）「不是很確定，長度一樣，被告當時拿的應該不
      是紙板，我有看到握把，應該就是這把。」等語（分別見
      本院卷第五十三頁、第五十四頁、第五十六頁）。且被告
      上開強盜過程，亦經本院行準備程序時勘驗寶貝熊超商監
      視錄影光碟，勘驗結果與證人甲○○所證情節相符（見本
      院卷第三十三頁），足徵證人甲○○上開所證均信而有徵
      ，此外復有扣案西瓜刀一把，及贓物認領保管單一紙附卷
      可稽。被告於深夜，寶貝熊超商顧客稀少之際，持扣案其
      所有，刀刃鋒利、足供兇器使用之西瓜刀，態度凶惡，脅
      迫證人甲○○自櫃檯抽屜內取出該商店所有之五千元交付
  　　予其得手，行為顯已至證人甲○○不能抗拒之程度，所為
    　係攜帶兇器，以脅迫至使不能抗拒，而使他人交付財物無
      訛，被告上開所辯，無非係卸責之詞，委無可採，此部分
      犯行事證明確，應依法論科。
三、核被告所為，係犯刑法第一百八十五條之三之服用酒類，不
    能安全駕駛動力交通工具而駕駛罪，第三百三十條第一項之
    加重強盜罪，第三百四十六條第一項之恐嚇取財罪。恐嚇取
    財罪與強盜罪構成要件並不相同，自無連續犯可言，亦經最
    高法院六十七年臺上字第一六八九號著有判例可參。其所犯
    上開三罪間，犯意不同，行為互異，應予分論併罰。公訴意
    旨雖認被告於九十四年四月十九日凌晨二時五十五分許，在
    寶貝熊超商向證人甲○○嚇稱：還要五百元等語，同使證人
    甲○○心生畏懼而不能抗拒，而認為被告上開所犯亦係刑法
    第三百三十條第一項之加重強盜罪。惟按強盜罪之構成，以
    其所實施之強暴、脅迫，已達於使人不能抗拒之程度為必要
    ，倘其取物手段雖屬不法，而尚未使人至於不能抗拒者，縱
    觸犯他種罪名，尚難以強盜論擬；恐嚇罪與強盜罪之區別，
  　雖在程度之不同，尤應以被害人己否喪失意思自由為標準，
    最高法院二十九年上字第三００六號、十八年上字第八三八
    號分別著有判例，可資參照。查被告於九十四年四月十九日
    凌晨二時五十五分許，在寶貝熊超商向證人甲○○強索五百
    元之過程，均係以口頭為之，並未攜帶刀械，亦未動手行搶
    等情，業據證人甲○○於警詢、及本院審理中證述明確，其
    所為顯無至使證人甲○○不能抗拒之客觀情狀存在，與強盜
    罪之構成要件，尚屬有間。證人甲○○於警詢時固證稱：「
    因為我害怕他會（即被告）像第一次一樣，再拿刀進來或因
    為我不配合即用刀傷害我，所以我才拿錢給他」等語（見上
    開偵查卷宗第十四頁）；於本院證稱：「我因為怕如果錢不
    給他，他就會拿西瓜刀進來，所以我就拿幾百元給他，因為
    我怕他砍我」等語（見本院卷五十三頁），然被告既僅以口
    頭強索金錢，並未攜帶刀械，亦未動手行搶，即未實際實施
    任何強盜之構成要件行為，縱使證人甲○○因被告前曾於九
    十四年四月十八日晚上十一時十七分許實施加重強盜犯行，
    而心生上開恐懼屬實，仍難認其已喪失意思自由，且達至使
    不能抗拒之程度，而應以強盜論擬。核被告此部分犯行，係
    犯刑法第三百四十六條第一項之恐嚇取財罪，本院爰在無礙
    起訴犯罪事實同一之範圍內，變更檢察官所引應適用之法條
    ，附此敘明。被告有如事實欄所載之犯罪紀錄，此有臺灣高
    等法院被告前案紀錄表可證，其於受有期徒刑之執行完畢，
    五年以內再犯本案有期徒刑以上之罪，為累犯，應依刑法第
    四十七條規定，加重其刑。爰審酌被告犯罪之動機、方法、
    手段、所生危害暨犯後仍避重就輕，矢口否認加重強盜犯行
    ，就此部分毫無悔意，且於偵查中執行羈押時，尚與同房收
    容人鬥毆（見上開偵查卷宗第四十頁），足認其暴悷成性，
    有與社會長期隔離之必要等一切情狀，分別量處如主文所示
    之刑，並定其應執行刑。扣案之西瓜刀一把，係被告所有、
    供實施加重強盜罪所用之物，應依刑法第三十八條第一項第
    二款，沒收之。
據上論斷，應依刑事訴訟法第二百九十九條第一項前段、第三百
條，刑法第一百八十五條之三、第三百三十條第一項、第三百四
十六條第一項、第四十七條、第五十一條第五款、第三十八條第
一項第二款，罰金罰鍰提高標準條例第一條前段，判決如主文。
本件經檢察官李毓珮到庭執行職務。
中　　華　　民　　國　　94　　年　　8 　　月　　31　　日
                  刑事第三庭      審判長法官    余仕明
                                        法官    黃玉齡
                                        法官    王昌鑫
以上正本證明與原本無異。
如不服本判決，應於判決送達後十日內向本院提出上訴狀 (須附
繕本)。
告訴人或被害人對於判決如有不服具備理由請求檢察官上訴者，
其上訴期間之計算係以檢察官收受判決正本之日期為準。
中　　華　　民　　國　　94　　年　　8 　　月　　31　　日
                                  書  記  官    陳文俊
